【裁判字號】    89,自,10
【裁判日期】    891006
【裁判案由】    詐欺
【裁判全文】
台灣苗栗地方法院刑事判決                           八十九年度自字第一號
    自  訴  人  乙○○
    被      告  甲○○
右列被告因詐欺案件，經自訴人提起自訴，本院判決如左：
    主  文
甲○○無罪。
    理  由
一、自訴意旨略以：自訴人於民國（下同）八十六年三月十五日，在苗栗縣竹南鎮○
    ○路十九巷二弄九號住處，招攬互助會，共有二十六位會員，每會新台幣（下同
    ）一萬元，被告參加一會，並於八十六年五月間標得會款，惟被告意圖為自己不
    法之所有，取得會款後即不再支付利息及會款，自訴人經常催繳均未獲置理，且
    自八十九年三月份即避不見面，共積欠借款及利息十八萬元，自此始知受騙上當
    ，因認被告應成立刑法第三百三十九條第一項之詐欺罪嫌云云。
二、按犯罪事實應依證據認定之，無證據不得推定其犯罪事實，不能證明被告犯罪者
    ，應諭知無罪判決，刑事訴訟法第一百五十四條、第三百零一條第一項分別定有
    明文。又告訴人之告訴，係以使被告受刑事訴追為目的，是其陳述是否與事實相
    符，仍應調查其他證據以資審認。次按認定不利於被告之事實，須依積極證據，
    苟積極證據不足為不利於被告事實之認定時，即應為有利於被告之認定，更不必
    有何有利之證據；又事實之認定，應憑證據，如未能發現相當證據，或證據不足
    以證明，自不能以推測或擬制之方法，以為裁判之基礎，最高法院分別著有三十
    年上字第八一六號、四十年台上字第八六號判例可資參照。
三、訊據被告矢口否認有何詐欺犯行，辯稱因一時經濟困難而無法繳交，並無詐欺意
    思等語。經查本件自訴意旨認被告涉犯刑法第三百三十九條第一項之罪嫌，無非
    係以被告無法支付會款及利息為主要論據，然被告業已於八十九年九月十二日一
    次付清積欠自訴人之會款與利息，有自訴人出具之收據一紙在卷足稽，是被告若
    有詐欺自訴人會款之意思，當不至於一次付清欠款，足見被告所辯係一時無法支
    付會款之詞，並非憑空虛造；另自訴人於審理中亦表示被告已還清不再追究被告
    詐欺犯行等語，益見本件純係民事債務糾紛，尚與刑事詐欺犯行無涉，自訴人所
    舉之證據不能證明被告涉有詐欺犯行。
四、綜上所述，本件自訴證據不足以証明被告有何詐欺行為。此外本院復查無其他積
    極證據足認被告有自訴人所指之詐欺犯行，既無法證明被告犯罪，揆諸首揭說明
    ，自應為被告無罪之諭知，以免冤抑。
據上論斷，應依刑事訴訟法第三百四十三條、第三百零一條第一項，判決如主文。
中    華    民    國      八十九      年      十      月        六      日
                                        台灣苗栗地方法院刑事庭
                                            法  官  陳  鴻  斌
右正本證明與原本無異。
如不服本判決，應於送達後十日內向本院提出上訴狀（須附繕本），上訴於台灣高等
法院台中分院。
                                            書記官  陳  文  聰
中    華    民    國      八十九      年      十      月        六      日


司法院資訊處製作；財團法人民間司法改革基金會備份。
